【裁判字號】    90,交上易,1527
【裁判日期】    901127
【裁判案由】    過失傷害
【裁判全文】
臺灣高等法院臺南分院刑事判決              九十年度交上易字第一五二七號  Ｇ
      上  訴  人
      即  被  告  甲  ○  ○
右上訴人因過失傷害案件，不服臺灣雲林地方法院九十年度交易字第一九四號中華民
國九十年八月二十四日第一審判決（起訴案號：臺灣雲林地方法院檢察署九十年度偵
字第二七二二號），提起上訴，本院判決如左：
      主      文
上訴駁回。
甲○○緩刑年。
      事      實
一、甲○○於民國（下同）八十九年十一月二十一日晚上七時許，因受友人林仁聰之
    託，駕駛車號ＵＤ－六五三號拖板車載運挖土機前往雲林縣莿桐鄉義和村台一線
    附近之某產業道路，欲以挖土機將林仁聰掉入田邊水溝處之曳引車拖吊上路旁。
    甲○○將拖板車停放該產業道路路邊，並卸下挖土機於拖板車正後方約二十三˙
    四公尺後，因拖板車、挖土機體型均形龐大，分別寬約有二百二十五公分、二百
    十公分，而佔據該路段約一半之路面，且當時天色已黑，該路段又無照明設備，
    甲○○本應注意停於路邊之車輛，在夜間無照明設備或照明不清之路段，應顯示
    停車燈光或反光標誌，並不得利用道路放置動力機械，或利用道路為工作場所，
    若確有必要且情況急迫，亦應在動力機械附近樹立警告標誌，並應安裝警告燈，
    以避免造成道路障礙，而依當時情況，天候晴、路面乾燥無缺陷，無障礙物，客
    觀上亦無不能注意之情事，竟疏未注意將挖土機後方之警示燈開啟，亦未在挖土
    機附近樹立警告標誌，或加設警告燈。於當日晚上七時三十分許，適有乙○○酒
    醉違規駕駛車號ＭＫＷ－七０二號重型機車由西往東經過該處，亦未注意在未劃
    有標線之道路，應靠右行駛，反而卻靠左行駛，復未注意車前狀況，致機車車前
    輪碰撞挖土機履帶後，車頭車燈處撞擊挖土機右後方警示燈（角燈）下方，人車
    因而彈入對向路旁排水溝，致受有頭部外傷併左側急性硬腦膜上血腫、左側挫傷
    性腦內出血、多處撕裂傷等傷害。甲○○於偵查犯罪機關知悉上情前，即向警方
    自首為肇事者而接受裁判。
二、案經乙○○告訴臺灣雲林地方法院檢察署檢察官偵查起訴。
      理      由
一、上訴人即被告甲○○對右揭時地未有效增加挖土機警示燈光亮度，亦未放置反光
    標誌致肇事等犯罪事實坦承不諱，即其於本院審理中供稱：（問：甲○○你於民
    國八十九年十一月二十一日晚上七時許，因受友人林仁聰之託，駕駛車號ＵＤ－
    六五三號拖板車載運挖土機前往雲林縣莿桐鄉義和村台一線附近之某產業道路，
    欲以挖土機將林仁聰掉入田邊水溝處之曳引車拖吊上路旁。你將拖板車停放該產
    業道路路邊，並卸下挖土機於拖板車正後方約二十三˙四公尺後，因拖板車、挖
    土機體型均形龐大，分別寬約有二百二十五公分、二百十公分，而佔據該路段約
    一半之路面，且當時天色已黑，該路段又無照明設備，甲○○本應注意停於路邊
    之車輛，在夜間無照明設備或照明不清之路段，應顯示停車燈光或反光標誌，並
    不得利用道路放置動力機械，或利用道路為工作場所，若確有必要且情況急迫，
    亦應在動力機械附近樹立警告標誌，並應安裝警告燈，以避免造成道路障礙，且
    依當時情況，天候晴、路面乾燥無缺陷，無障礙物，別無不能注意之情事，竟疏
    未注意將挖土機後方之警示燈開啟，亦未在挖土機附近樹立警告標誌，或加設警
    告燈。是否？）是的，我雖然沒有設置閃光燈，．．．，另外我是沒有設置其他
    警告號誌，（問：當晚七時三十分許，適有乙○○酒醉違規駕駛車號ＭＫＷ－七
    ０二號重型機車由西往東經過該處，未注意在未劃有標線之道路，應靠右行駛，
    反而卻靠左行駛，並未注意車前狀況，致機車車前輪碰撞挖土機履帶後，車頭車
    燈處撞擊挖土機右後方警示燈（角燈）下方，人車因而彈入對向路旁排水溝，致
    受有頭部外傷併左側急性硬腦膜上血腫、左側挫傷性腦內出血、多處撕裂傷等傷
    害。是否？）沒錯等語（見本院九十年十一月十三日審判筆錄），於原審亦供稱
    ：我有過失犯罪，我承認我的挖土機可以再加裝燈炮亮度可以再提高，當時沒有
    放反光標誌等語（見原審卷九十年八月十四日審判筆錄），核與證人林仁聰於偵
    查中亦證述被告上開挖土機在場之原因及肇事之經過等情相符（見臺灣雲林地方
    法院檢察署九十年度他字第三一八號偵查卷九十年五月九日訊問筆錄），並據現
    場處理警員即證人林江達於原審並證稱：被告當時挖土機及板車占路面約一半，
    那裡都沒有路燈，道路是很暗，據我判斷撞擊點應該是車前輪先撞到履帶，車燈
    再撞到挖土機右後方，人與車再彈出去，因為車前輪有變形，我去之前，不知道
    誰肇事，去的時候被告有主動告訴我是他肇事，他有緊靠路邊停，停到快靠近水
    溝等語明確（見原審卷九十年八月十四日審判筆錄）。又證人林仁聰於偵查中證
    稱。因被告是要拉我曳引機是短暫又較緊急，沒有放警告標誌；（還有其他燈光
    或警告標誌？）沒有其他燈光或警告標誌各云云（見九十年度他字第三一八號偵
    查卷九十年五月九日訊問筆錄），足證被告於右揭時、地，確未有效增加挖土機
    警示燈光亮度，復未放置反光標誌致肇事乙節非虛。此外，復有驗傷診斷證明書
    、道路交通事故調查報告表、挖土機照片、機車照片及現場照片等在卷足參。被
    告於原審及本院審理時固另辯稱上開挖土機後方角燈有打開顯示燈光云云，然證
    人林仁聰於偵查中證稱：拖板車有開大燈，挖土機怪手抓斗上有電燈並有打開云
    云；於原審訊問時，證人林仁聰先則證稱挖土機後方燈有打開云云，經原審提示
    上開偵查中筆錄，證人林仁聰復證稱只有看見怪手上方的燈有開，其他並未注意
    有沒有打開云云，是證人關於此部分之證詞反覆不一，即難憑採，復徵諸告訴人
    撞擊挖土機之撞擊點係在挖土機右後角燈之下方，與該角燈相距甚近，有挖土機
    照片五幀在卷可稽，則依當時情形，若挖土機右後方角燈有開啟，信告訴人不致
    於閃過前方有顯示停車燈之拖板車後，猶仍以車前輪撞擊挖土機右後方有燈光照
    射之履帶，進而車頭撞擊該挖土機右後角燈下方，是被告並未開啟挖土機後方顯
    示燈以警告來車，至為灼然。按停於路邊之車輛，於夜間無燈光設備或照明不清
    之道路，應顯示停車燈光或反光標誌；任何人不得利用道路為工作場所；或利用
    道路放置拖車、貨櫃或動力機械；挖掘道路，應事先申請主管機關許可並知會當
    地警察機關，工程進行中，並應樹立警告標誌，夜間並安裝警告燈，道路交通安
    全規則第一百十二條第一項第十三款、第一百四十條第三款、第四款、第一百四
    十三條分別定有明文。是被告理應注意上開道路交通安全規則，將停在路邊置有
    類似停車燈之挖土機後方警示燈開啟，或置放反光標誌，以免挖土機成為道路障
    礙而致生事故，再參諸被告在道路上啟動挖土機拖吊道路旁田裡之曳引機，亦屬
    利用道路為工作場所，被告依法負有樹立警告標誌，並安裝警告燈之義務，以防
    止過往行車發生危險，而本件肇事當時天候晴、路面乾燥無缺陷，無障礙物，亦
    有雲林縣警察局道路交通事故調查報告表一紙在卷足稽，依此判斷，客觀上並無
    不能注意之情事，被告竟疏未注意未設立警告標誌或安裝警告燈，致告訴人未及
    閃避撞擊挖土機而受有如事實欄所載之傷害，故被告之上述行為，顯已違反前揭
    道路交通安全規則所賦予之注意義務，其因而肇事，主觀上確有過失甚明，應負
    過失之責任。又告訴人車禍後送醫檢驗血中酒精濃度，乙醇（飲用酒精）值達二
    一三˙三五毫克每百毫升，有佛教慈濟綜合醫院大林分院函文及其所附檢驗報告
    在卷可徵，證人楊懿容即該醫院檢驗師並到庭證明：口中吐氣０˙五五毫克每公
    升，即是血中酒精濃度一一０毫克每百毫升等語無疑，可見告訴人駕車時係處於
    酒醉狀態屬實。另道路交通安全規則第九十五條中段、第九十四條第三項，亦分
    別規定汽車行駛於未劃標線之道路，應靠右行駛，並應注意車前狀況，隨時採取
    必要之安全措施，告訴人於上開路段卻靠左行駛且未注意車前狀況，致自後撞擊
    置於道路左側之挖土機，顯見告訴人違規駕車，亦與有過失，惟此亦難辭被告過
    失之咎。又告訴人所受傷害與被告之過失行為間，有相當因果關係。其事證明確
    ，被告犯行堪以認定。
二、核被告所為，係犯刑法第二百八十四條第一項前段之過失傷害罪。被告於案發後
    ，即主動向前往處理之警員自首其為肇事者乙節，業據被告於本院供稱無訛（見
    本院九十年十一月十三日審判筆錄），復據證人林江達於原審證述在卷（見原審
    卷九十年八月十四日審判筆錄），足證被告係自首犯罪無誤，應依刑法第六十二
    條前段之規定，減輕其刑。
三、原審認被告罪證明確，因予適用刑法第二百八十四條第一項前段、第六十二條前
    段、第四十一條第一項前段，罰金罰鍰提高標準條例第一條前段、第二條，並審
    酌被告犯後坦承犯行，態度尚稱良好，惟於原審審理時未能與告訴人達成民事損
    害賠償，致未獲告訴人之諒解，過失之程度相較於告訴人之過失程度為輕，並告
    訴人傷勢不輕等一切情狀，量處被告有期徒刑二月，並諭知易科罰金以三百元折
    算一日之標準。本院經核原判決認事用法，均無違誤，量刑亦稱妥適，被告上訴
    意旨指摘原判決量刑過重而有不當，為無理由，應予駁回。
四、查被告甲○○前未曾受有期徒刑以上刑之宣告，有臺灣高等法院被告全國前案紀
    錄表附卷可憑，且被告與告訴人於本件原審判決後之九十年九月十日在雲林縣莿
    桐鄉調解委員會成立調解，賠償告訴人以新台幣三十二萬元整，有調解書乙紙附
    卷可按，本院認被告經此偵審程序及科刑判決之教訓，當知所警惕，信無再犯之
    虞，其宣告刑以暫不執行為適當，爰予宣告緩刑三年，以勵來茲而啟自新。
據上論斷，應依刑事訴訟法第三百六十八條、刑法第七十四條第一款，判決如主文。
本案經檢察官邱克斌到庭執行職務。
中    華    民    國      九十      年      十一      月      二十七    日
                                  臺灣高等法院臺南分院刑事第一庭
                                      審判長法官  鄭    文    肅
                        法官  黃    三    哲
                                            法官  王    浦    傑
右正本證明與原本無異。
不得上訴。
                                      法院書記官  蔡    振    豐
中    華    民    國      九十      年      十一      月     二十九     日
附錄法條：
刑法第二百八十四條第一項前段：
因過失傷害人者，處六月以下有期徒刑、拘役或五百元以下罰金，


司法院資訊處製作；財團法人民間司法改革基金會備份。
